臺灣高等法院刑事判決　　　　　　　　96年度上訴字第5214號
上 訴 人　臺灣新竹地方法院檢察署檢察官
被　　告　甲○○
上列上訴人因被告違反毒品危害防制條例案件，不服臺灣新竹地
方法院95年度訴字第832號，中華民國96年11月2日第一審判決（
起訴案號：臺灣新竹地方法院檢察署95年度偵字第5402號），提
起上訴，本院判決如下：
    主  文
上訴駁回。
    理  由
一、公訴意旨略稱：被告甲○○明知海洛因、安非他命為毒品危
    害防制條例第2條第2項第1款、第2款所規定之第一級、第二
    級毒品，依法不得販賣，竟基於意圖販賣而持有第一級毒品
    海洛因及第二級毒品安非他命之犯意，先於民國95年9月16
    日下午4時許，在新竹火車站前向1名姓名年籍不詳、綽號「
    阿華」之成年男子，以每包新臺幣（下同）1,000元之代價
    ，取得已分裝之海洛因17包共6.5公克及安非他命8包共3.2
    公克，欲以每包1,100元之價格轉售圖利。惟尚未販賣前，
    於同日晚上10時40分許駕駛車牌號碼LO-5807號自用小客車
    ，行經新竹縣竹東鎮○○路80號前，因行跡可疑遭警攔停盤
    查，甲○○於情急下將黑色皮夾及黑色皮包從駕駛座車窗往
    外丟棄，為警當場目擊，並當場查獲黑色皮夾內有海洛因2
    小包；黑色皮包內裝有海洛因15小包、安非他命8包、及其
    單純持有之第三級毒品ＦＭ２及腦新各1包、安非他命吸食
    器1組、帳冊1本、分裝袋644個、現金36,000元及行動電話3
    支。因認被告甲○○涉犯毒品危害防制條例第5條第1項意圖
    販賣而持有第一級毒品罪嫌、及同條第2項意圖販賣而持有
    第二級毒品罪嫌等語。
二、按案件曾經判決確定者，應諭知免訴之判決，刑事訴訟法第
    302條第1款定有明文。又刑事訴訟法第302條第1款規定，案
    件曾經判決確定者，應諭知免訴之判決，此項訴訟法上所謂
    一事不再理之原則，關於實質上一罪或裁判上一罪，均有其
    適用，最高法院60年度臺非字第77號判例足資參照。
三、訊據被告堅詞否認有何公訴意旨所指之意圖販賣而持有第一
    級、第二級毒品犯行，辯稱：扣案之第一、二級毒品共25包
    ，並不是查獲當天在新竹火車站向綽號「阿華」的人買的，
    而是在侏儸記公園電玩店向「阿華」買的，當時「阿華」告
    知總重量是4.5公克，價錢還沒有講也還沒有收錢，被告拿
    到毒品後，自己分裝成25小包，並不是以每包1千元購入打
    算以每包1千1百元賣出，買毒品之目的是供自己施用等語。
四、經查：
（一）、按刑事訴訟法第100條之1規定訊問被告，應全程連續錄
        音，必要時得全程連續錄影。但有急迫情況且經記明筆
        錄者，不在此限。又筆錄內所記載被告之陳述與錄音或
        錄影之內容不符者，其不符之部分，不得作為證據。所
        謂「應全程連續錄音」，係指於警詢筆錄製作開始至完
        成之全部過程，均應予錄音，其立法目的在於建立詢問
        筆錄之公信力，並促使偵查機關恪遵詢問程序之規定，
        並擔保詢問程序之合法正當，亦即在於擔保犯罪嫌疑人
        對於詢問之陳述係出於自由意思及筆錄所載內容與其陳
        述相符。是被告之自白縱經證明係本諸自由意志所為，
        而非出於不正之方法，亦難謂其受正當法律程序保障之
        訴訟上權益，業已完全獲得滿足，並得據以免除或減輕
        上開為擔保偵查機關恪遵訴訟上作為與不作為規定，所
        課予應全程錄音或錄影之義務。司法警察未依規定全程
        連續錄音或錄影所進行之詢問筆錄，亦屬違背法定程序
        取得之證據，其有無證據能力，仍應由法院適用同法第
        158條之4規定，依個案之具體情狀，審酌人權保障及公
        共利益之均衡維護，予以客觀權衡判斷之。查本件被告
        於95年9月17日（筆錄誤載為16日）上午9時警詢中所為
        之供述，前經檢察官勘驗錄音帶結果，認員警詢問時均
        讓被告甲○○自由陳述，無強暴脅迫、恐嚇威脅等行為
        ，「中間有幾次疑似錄音帶跳起的聲音」，但之後被告
        之陳述並無異樣，仍屬自由連貫陳述等情，此有勘驗筆
        錄1份在卷可參（見偵查卷第111頁）。而證人即製作該
        警詢筆錄之員警藍志青於原審審理時具結證稱：該錄音
        帶跳起的聲音，是因為我在跟被告談話之後，要構思如
        何打成筆錄時，因為錄音帶還在轉，我為了要節省錄音
        帶就按暫停等語（見原審卷第102頁背面）。由上述可
        知，本案員警於詢問被告時，並未全程錄音，違反上開
        應全程連續錄音之法定程序甚明，而證人亦證稱其明知
        有此規定（見原審卷第104頁），竟仍違反之，此情形
        已侵犯被告在訴訟上之防禦，且依據上開勘驗筆錄內容
        可知，被告警詢時之供述是出於自由意志，所以證人當
        初如遵守全程連續錄音之法定程序，應仍然可以取得該
        相同內容之自白，惟卻違反規定而未全程連續錄音，故
        基於人權之保障與社會安全之均衡維護，及抑制員警此
        種違法蒐證之行為，因認上開95年9月17日上午9時起所
        製作之被告警詢筆錄，並無證據能力。
（二）、被告甲○○對於在上揭時、地，遭警察攔停盤查，並扣
        得海洛因17小包、安非他命8小包、FM2、腦新各1包、
        安非他命吸食器1組、帳冊1本、分裝袋644個、現金3,
        6000元及行動電話3支等情，均坦白承認，並有扣押物
        品清單3紙、查獲現場及扣案物相片共43紙（見偵查卷
        第68、72、76頁、第38至58頁）在卷可憑。又扣案之疑
        似海洛因之白色粉末共17小包、疑似安非他命8小包，
        經送法務部調查局鑑定結果，海洛因部分，其中13小包
        含有海洛因成分，合計淨重0.76公克（空包裝總重2.52
        公克），另3小包均未發現含有法定毒品成分，合計淨
        重2.25公克（空包裝總重0.56公克），另1包亦未含法
        定毒品成分，淨重0.13公克（空包裝重0.22公克）等情
        ，此有上開95年10月20日調科壹字第09523026310號、
        95年11月28日調科壹字第09523042430號鑑定書2件在卷
        可稽；安非他命部分，其中3小包有結晶物，合計淨重
        1.11公克，另5小包係殘渣袋，均含有甲基安非他命成
        分，8只空袋總重1.84公克等情，亦有該局96年5月21日
        調科壹字第09600215240號鑑定書1件在卷足參，由上開
        毒品鑑定結果可知，被告遭查扣之疑似第一級毒品海洛
        因17小包，其中13小包含有海洛因成分，而合計淨重僅
        為0.76公克，另疑似第二級毒品安非他命8小包中，僅3
        小包含有安非他命成分，合計淨重亦僅1.11公克。
（三）、一般正常人之海洛因一般劑量為每4小時5至10毫克，如
        果單次使用量超過200毫克（純品），即有致命之可能
        性，惟久用成癮者對該等毒品所產生之耐藥性程度，可
        能因個人體質、使用頻率與接觸毒品時間長短而異。本
        案被告遭查獲後在警局有採集尿液檢驗，結果呈嗎啡陽
        性、安非他命陽性及甲基安非他命陽性反應而經檢察官
        提起公訴，被告在所涉施用第一級、第二級毒品案件中
        （臺灣新竹地方法院95年度訴字第292號、95年度訴字
        第861號、95年度易字第596號，下稱另案）供稱：其以
        將海洛因摻入針筒內加水再注射之方式，約3、4天施打
        1次海洛因；以將安非他命置於玻璃球內以火燒烤吸食
        煙霧之方式，約2天施用1次安非他命等情，亦有該另案
        判決書1件在卷可參（見原審卷第39至42頁）。另查被
        告自84年起，即陸續有施用毒品之前科，期間於89年、
        90年間先後2次接受觀察勒戒執行完畢釋放，卻仍再施
        用毒品，可見被告長期施用第一、二級毒品且毒癮甚深
        ，必須經常施用毒品解癮。再以被告所持有之海洛因淨
        重為0.76公克、對照上述一般人施用劑量、單次最低耐
        受量為200毫克（0.2公克）及被告施用之頻率觀之，被
        告所持有之海洛因應可供被告自己施用4至5次，同理，
        被告所持有之安非他命僅重1.11公克，依被告所述施用
        頻率，可供施用次數並不多。顯然本案被告所持有之扣
        案毒品，並未逾一般個人施用所需之程度；又雖其分裝
        數包，重量皆不相同，亦可能係被告僅為自己施用，就
        各小包實重即不予計較，並不足證被告即有分裝販賣之
        企圖，再參以被告遭扣押物品中尚有海洛因殘渣袋13個
        及安非他命殘渣袋3個，益見被告辯稱扣案之毒品係供
        自己施用等語，應屬可信。
（四）、購買毒品數量之多寡與是否供販賣營利，並無絕對之關
        連，施用毒品者1次購買大量之毒品，乃屬常有之現象
        （最高法院95年度台上字第5030號判決意旨參照）。而
        所謂大量之毒品，實務上常見者為10幾、20公克甚至更
        多。然本案被告所購入之毒品，不論是海洛因或安非他
        命，數量均不多已如前述，與所謂「大量」更是相去甚
        遠，被告雖持有毒品海洛因及安非他命，然因被告向有
        施用毒品之惡習，且其持有之上開毒品未逾一般正常施
        用者持有之合理數量；又雖本案查扣分裝袋644個，被
        告辯稱該分裝袋係因自己要分裝，每天工作就帶著兩包
        出去，而且剛好下午剛拿到毒品，先帶著袋子準備要分
        等語，亦尚稱合理，此外，亦無其他證據足以證明被告
        持有上開毒品係基於有販賣之意圖或事實，則本案起訴
        所據尚不足以作為被告被訴意圖販賣而持有第一級、第
        二級毒品犯行之證明，在客觀上既未達於一般人均不致
        有所懷疑而得確信被告確實涉有本件犯行之程度，而尚
        有合理之懷疑存在時，即無從為被告有罪之確信，自不
        得僅憑上開扣案毒品之數量、分裝情形而遽為被告不利
        之認定。
五、查被告於95年9月16日晚間10時40分許被查獲當日，經警採
    尿送驗結果，確呈嗎啡、甲基安非他命及安非他命陽性反應
    ，已如前述，被告因此經臺灣新竹地方法院以95年度訴字第
    292號、95年度訴字第861號、95年度易字第596號判決判處
    有期徒刑7月、4月確定在案，有上開判決書及本院被告前案
    紀錄表各1件在卷可稽。次查，本件既不足認定被告有何公
    訴人所指意圖販賣而持有海洛因、安非他命之意圖，然被告
    確有持有第一級、第二級毒品之行為（於原審法院審理時諭
    知變更起訴法條為毒品危害防制條例第11條第1項持有第一
    級毒品罪暨第2項持有第二級毒品罪），而被告持有海洛因
    、安非他命既係為加以施用，其持有海洛因、安非他命之低
    度行為即應為施用海洛因、安非他命之高度行為所吸收，而
    應論以施用第一級毒品海洛因罪及第二級毒品安非他命罪。
    但被告施用第一級、第二級毒品之犯行承前述，既已經原審
    法院另案判處徒刑確定在案，原審以本件被告被訴案件與業
    經裁判確定之前案為同一案件，而為被告免訴之諭知，並無
    不合。檢察官仍以本件被告係意圖販賣而持有第一級毒品海
    洛因及第二級毒品安非他命，犯行與前案犯行並非同一行為
    ，而提起上訴，為無理由，應予駁回，並不經言詞辯論為之
    。
據上論斷，應依刑事訴訟法第368條、第372條，判決如主文。
中　　華　　民　　國　　96　　年　　12　　月　　31　　日
　　　　　　　　　刑事第七庭審判長法　官　江國華
　　　　　　　　　　　　　　　　  法　官　許宗和
　　　　　　　　　　　　　　　　  法　官　黃國忠
以上正本證明與原本無異。
如不服本判決，應於收受送達後10日內向本院提出上訴書狀，其
未敘述上訴之理由者並得於提起上訴後10日內向本院補提理由書
（均須按他造當事人之人數附繕本）。
                                  書記官  陳玉嬋
中　　華　　民　　國　　97　　年　　1 　　月　　3 　　日
